【裁判字號】    99,上,131
【裁判日期】    990817
【裁判案由】    確認債權存在
【裁判全文】
臺灣高等法院民事判決                   99年度上字第131號
上  訴  人  日盛國際商業銀行股份有限公司
法定代理人  丙○
訴訟代理人  乙○○
訴訟代理人  劉慧君律師
            鄧依仁律師
被 上訴 人  統一綜合證券股份有限公司
法定代理人  丁○○
訴訟代理人  鄭惠蓉律師
被 上訴 人  戊○○
訴訟代理人  易定芳律師
複 代理 人  林傳欽律師
上列當事人間確認債權存在事件，上訴人對於中華民國98年12月
18日臺灣臺北地方法院98年度訴字第551號第一審判決提起上訴
，並減縮上訴之聲明，經本院於99年7月27日言詞辯論終結，判
決如下：
    主  文
上訴駁回。
第二審訴訟費用由上訴人負擔。
    事實及理由
甲、程序方面：上訴人於原審請求被上訴人統一綜合證券股份有
    限公司（下稱統一證券公司）及戊○○（下稱戊○○，與統
    一證券公司合稱被上訴人）應連帶給付上訴人新臺幣（下同
    ）2,600,920元及自起訴狀繕本送達翌日起至清償日止，按
    年息5%計算之利息，嗣於本審中減縮請求被上訴人連帶給付
    2,598,440元及自起訴狀繕本送達翌日起至清償日止，按年
    息5%計算之利息（見本院卷第145頁），核屬減縮應受判決
    事項之聲明，依民事訴訟法第446條第1項但書、第255條第1
    項但書第3款之規定，應予准許。
乙、實體方面：
一、上訴人起訴主張：上訴人為戊○○之債權人，上訴人於民國
    （下同）97年7月15日執原法院97年度裁全字第5633號假扣
    押裁定向原法院聲請就戊○○之財產實施假扣押，經原法院
    於同年8月26日以北院隆97執全黃字第1795號執行命令（下
    稱系爭執行命令）對戊○○所有於統一證券公司集保帳戶（
    帳號：000000-0，下稱系爭帳戶）內之上市、上櫃及興櫃股
    票於78,329,384元之範圍內予以扣押。詎統一證券公司竟違
    反系爭執行命令，未依法扣押系爭帳戶內之智灝科技股份有
    限公司（下稱智灝公司）股票，甚且容任戊○○於同年9 月
    18日領回智灝公司股票共263,000股（下稱系爭股票），致
    上訴人嗣後以97年度促字第22106號支付命令暨確定證明書
    聲請強制執行時，無法實現債權，是被上訴人之行為顯然違
    反保護他人之法律，致上訴人權益嚴重受損等情。爰依民法
    第184條第1項前段、第2項及第185條之規定，求為命：(一)被
    上訴人應連帶給付上訴人2,600,920元，及自起訴狀繕本送
    達翌日起至清償日止，按年息5%計算之利息。(二)願供擔保，
    請准宣告假執行之判決。（原審為上訴人敗訴之判決，上訴
    人聲明不服，提起上訴，並於本院減縮上訴之聲明，故就減
    縮部分已告確定。）並上訴聲明：(一)原判決關於駁回上訴人
    後開第(二)項聲明部分廢棄。(二)被上訴人應連帶給付上訴人
    2,598,440元，及自起訴狀繕本送達翌日起至清償日止，按
    年息5%計算之利息。
二、統一證券公司則以：統一證券公司於97年9月1日收受系爭執
    行命令後，即於同日下午2時13分將系爭帳戶內之日馳、大
    同、光群雷、京城銀及系爭股票等5檔股票予以扣押，惟系
    爭執行命令之「主旨」與「說明」有矛盾牴觸之虞，經統一
    證券公司承辦人員己○○發現後，以電話向承辦書記官甲○
    ○陳明，經書記官明確諭知系爭執行命令扣押效力不及於未
    上市、上櫃之興櫃股票，無庸扣押系爭股票，統一證券公司
    乃於同日下午3時1分將系爭股票予以解除扣押，是統一證券
    公司並無違反系爭執行命令之意旨，並已盡查證義務，對於
    系爭股票扣押處理過程毫無故意過失，並無侵權行為，自不
    負損害賠償之責等語，資以抗辯。並答辯聲明：上訴駁回。
三、戊○○則以：系爭股票已由戊○○之代理人梁詠涵於98年9
    月18日領回，戊○○與統一證券公司間之寄託關係已消滅。
    戊○○自行處分名下股票，亦難認對上訴人造成損害等語，
    資為抗辯。並答辯聲明：上訴駁回。
四、上訴人主張其為戊○○之債權人，上訴人於97年7月15日執
    原法院97年度裁全字第5633號假扣押裁定向原法院聲請就戊
    ○○之財產實施假扣押，經原法院於同年8月26日以系爭執
    行命令對戊○○所有於統一證券公司之系爭帳戶內股票於
    78,329,384元之範圍內予以扣押，系爭股票為未上市、未上
    櫃之興櫃股票，統一證券公司於收受系爭執行命令後未扣押
    系爭股票，嗣戊○○於同年9月18日領回系爭股票之事實，
    業據提出系爭執行命令、統一證券公司民事陳報狀為證（見
    原審卷第5-8頁），另有統一證券公司所提存券領回申請書
    、身分證、委託書等件為證（見原審卷第118-120頁），並
    經本院依職權調閱該執行卷查明屬實，復為被上訴人所不爭
    執，堪信為真正。上訴人又主張：系爭執行命令已載明應扣
    押戊○○所有之興櫃股票，系爭股票為系爭執行命令之執行
    標的，執行程序之書記官甲○○未曾為解扣系爭股票之意思
    表示，統一證券公司扣押系爭股票後再解扣，並任由戊○○
    領回系爭股票，已違反系爭執行命令，被上訴人應負共同侵
    權行為之損害賠償責任，爰依民法第184條第2項、第1項、
    第185條之規定，請求被上訴人連帶給付2,598,440元及自起
    訴狀繕本送達翌日起至清償日止，按年息5%計算之利息等語
    ，惟為被上訴人所否認，並以上述情詞置辯。是以本件兩造
    爭執之要點在於：系爭股票是否為系爭執行命令執行範圍內
    ？被上訴人是否成立共同侵權行為？茲敘述如下。
五、系爭股票是否為系爭執行命令執行範圍內？被上訴人是否成
    立共同侵權行為？
  (一)上訴人主張：系爭股票為上訴人聲請強制執行之標的，為系
    爭執行命令所及，統一證券公司將系爭股票解扣係違反系爭
    執行命令，戊○○違反系爭執行命令領回系爭股票並處分，
    應成立共同侵權行為等語。統一證券公司抗辯：系爭股票並
    非系爭執行命令之扣押範圍，統一證券公司並無侵權行為等
    語抗辯。戊○○則抗辯：其領回系爭股票並處分，係所有權
    之正當權源，並無侵權行為可言等語。
  (二)經查，系爭股票為興櫃股票，系爭執行命令於97年9月1日送
    達統一證券公司時，戊○○在統一證券公司之系爭帳戶共有
    6檔股票，其中4檔股票為上市、上櫃股票，另戊○○所有之
    皇旗資訊股份有限公司（下稱皇旗公司）股票為已下市股票
    ，又系爭股票則屬於興櫃股票，而統一證券公司就系爭執行
    命令之承辦人己○○於收受系爭執行命令後，即於97年9月1
    日14時13分，將戊○○集保帳戶內之包含系爭股票在內之股
    票均予以扣押，嗣予以解扣等情，業據上訴人提出系爭執行
    命令及民事陳報狀、法院扣押資料異動申請書、客戶餘額資
    料查詢單為證（見原審卷第5-8、60-61頁）。次查，系爭執
    行命令主旨記載：「禁止債務人戊○○所有在第三人（統一
    證券公司）集保帳戶內之上市、上櫃或興櫃股票，以第三人
    收受本命令當日收盤價為基準，於說明一所示債權額範圍內
    為移轉或為其他處分。」；而說明五記載：「本扣押命令之
    效力不及於債務人前開證券帳號內已下市、已下櫃或未上市
    、未上櫃之股票。」，有系爭執行命令1件在卷可按（見原
    審卷第5-6頁）。又查，系爭執行命令之承辦書記官即證人
    甲○○於本院證稱：「系爭執行命令上扣押債務人（即戊○
    ○）之股票有無包括興櫃股票請參酌鄭法官於98年8月27日
    陳述狀，鄭法官陳述狀內容並無包括興櫃公司股票，我承辦
    扣押命令事件執行命令不包括興櫃公司之股票，類似案件都
    是依據法官指示處理。（問：統一證券公司承辦人表示於97
    年9月1日收到系爭執行命令後有打電話與你聯絡表示興櫃股
    票不扣押，有無此示？）至於有無打電話我不記得，但是我
    依據法官指示興櫃股票不扣押。當時依照司法院核發之例稿
    ，由執達員擬稿後，由書記官及法官蓋章後發出。」（見本
    院卷第118-119頁），堪認系爭執行命令之扣押範圍本即不
    及於興櫃股票，故統一證券公司於扣押系爭股票後解扣，尚
    難認有何侵權行為。
  (三)復核原法院鄭麗燕法官於98年8月27日所提民事陳述狀以：
    「承辦書記官乃依作業程序製作由司法院擬訂交由全國各地
    方法院使用之制式公文發函給債務人戊○○往來之證券商即
    第三人統一綜合證券股份有限公司（即本案被告）扣押債務
    人集保帳戶內之上市、上櫃或興櫃之股票，該公文在說明欄
    五加註，本扣押命令之效力不及於債務人前開證券帳號內已
    下市、已下櫃或未上市、未上櫃之股票，有後附執行命令例
    稿可稽，本院所發執行命令主旨欄所以將興櫃股票與上市、
    上櫃公司股票並列，乃考量興櫃股票在本院扣押命令到達第
    三人處時，可能業經輔導上市、上櫃，則該興櫃股票即為執
    行命令扣押效力所及，否則毋庸扣押。查本件原告（即上訴
    人）主張債務人戊○○在本院97年8月26日所發執行命令到
    達第三人處，持有興櫃股票『智灝科技股份有限公司』263,
    251股（即系爭股票），第三人統一綜合證券股份有限公司
    卻未遵照法院執行命令予以扣押，造成原告損失為由，提起
    本件損害賠償訴訟。查第三人統一綜合證券股份有限公司於
    97年9月1日收受本院扣押命令（即系爭執行命令）時，智灝
    科技股份有限公司股票既未上市、上櫃，依本院執行命令所
    載意旨，第三人即無扣押之義務，原告以第三人未依法院執
    行命令扣押債務人所有之興櫃股票造成其損害為由提起本件
    訴訟，顯有誤會。」（見原審卷第178-179頁），與證人甲
    ○○證述情節相符，堪認系爭執行命令之效力本不及於興櫃
    股票，故統一證券公司於扣押系爭股票後解扣，尚難認有何
    違反系爭執行命令之情。
  (四)又查，統一證券公司就系爭執行命令之承辦人即證人己○○
    於本院證稱：「我們認為（系爭執行命令）主旨說要扣押興
    櫃股票，但是說明欄排除未上市及未上櫃股票，我們認為有
    疑慮，看不懂執行命令，所以有打電話給執行處書記官來確
    認，我打電話給書記官說興櫃股票要不要扣，並說明興櫃股
    票之性質及交易方式，書記官聽完告訴我說不要扣，因為它
    不是上市及上櫃股票，興櫃股票不能在集中市場買賣，可以
    臨櫃或者興櫃議價交易系統或私下買賣，興櫃股票也沒有漲
    跌幅之限制，與一般上市及上櫃股票有限制不同。」等語（
    見本院卷第119頁反面），復據統一證券公司提出電話通話
    計費流水帳1件為證（見原審卷第59頁），證人甲○○雖證
    稱不記得有無接到己○○之來電，惟查己○○證稱其向承辦
    書記官查證毋庸扣押興櫃股票與證人甲○○及鄭麗燕法官98
    年8月27日民事陳述狀所載相符，故統一證券公司雖曾扣押
    系爭股票後再解扣，亦難認有何違反系爭執行命令情事，是
    上訴人主張統一證券公司違反系爭扣押命令，為違反保護他
    人之法律云云，自屬無據。
  (五)再查，戊○○因統一證券公司未將系爭股票扣押，而於97年
    9月18日向統一證券公司申請領回，並於翌日即領回系爭股
    票等情，為兩造所不爭執，並有統一證券公司所提存券領回
    申請書─代支出傳票、客戶領回憑單、身分證、委託書、證
    券交付清單附卷可稽（見原審卷第118-121頁）。又按「所
    有人，於法令限制之範圍內，得自由使用、收益、處分其所
    有物，並排除他人之干涉。」，民法第765條亦有明文。系
    爭股票為興櫃股票，並非系爭執行命令之執行標的，已如前
    述，故戊○○為系爭股票之所有權人，其於97年9月18日向
    統一證券公司申請領回系爭股票，並出售他人，自難認有何
    違反系爭執行命令之情。上訴人主張戊○○違反系爭執行命
    令，將系爭股票領回並出售他人為違反保護他人之法律，應
    賠償上訴人所受之損害，洵屬無據。
六、綜上所述，系爭執行命令扣押範圍不及於系爭股票，統一證
    券公司扣押系爭股票後解扣及戊○○領回系爭股票出售他人
    均未違反系爭執行命令。從而，上訴人依據民法第184條第2
    項、第1項前段、第185條，請求被上訴人連帶賠償上訴人2,
    598,440元及自起訴狀繕本送達翌日起至清償日止，按年息
    5%計算之利息，為無理由，應予駁回，其假執行之聲請亦失
    所附麗，應併予駁回。原審為上訴人敗訴之判決，及駁回其
    假執行之聲請，並無不合。上訴意旨指摘原判決不當，求予
    廢棄改判，為無理由，應予駁回。
七、本案事證已臻明確，兩造其餘主張陳述及所提之證據暨攻擊
    防禦方法，經審酌後認均與本案判斷結果無影響，爰不一一
    贅述。
八、據上論結，本件上訴為無理由，爰判決如主文。
中    華    民    國    99    年    8     月    17    日
                  民事第十三庭
                        審判長法  官  蕭艿菁
                              法  官  楊絮雲
                              法  官  周舒雁
正本係照原本作成。
如不服本判決，應於收受送達後20日內向本院提出上訴書狀，其
未表明上訴理由者，應於提出上訴後20日內向本院補提理由書狀
（均須按他造當事人之人數附繕本）上訴時應提出委任律師或具
有律師資格之人之委任狀；委任有律師資格者，另應附具律師資
格證書及釋明委任人與受任人有民事訴訟法第466條之1第1項但
書或第2項（詳附註）所定關係之釋明文書影本。如委任律師提
起上訴者，應一併繳納上訴審裁判費。
中    華    民    國    99    年    8     月    18    日
                              書記官  秦仲芳
附註：
民事訴訟法第466條之1（第1項、第2項）：
對於第二審判決上訴，上訴人應委任律師為訴訟代理人。但上訴
人或其他法定代理人具有律師資格者，不在此限。
上訴人之配偶、三親等內之血親、二親等內之姻親，或上訴人為
法人、中央或地方機關時，其所屬專任人員具有律師資格並經法
院認為適當者，亦得為第三審訴訟代理人。

司法院資訊處製作；財團法人民間司法改革基金會備份。
